臺灣臺中地方法院刑事判決
                                      110年度訴字第973號
公  訴  人  臺灣臺中地方檢察署檢察官
被      告  何金寶


選任辯護人  洪楷婷律師
上列被告因違反臺灣地區與大陸地區人民關係條例案件，經檢察
官聲請以簡易判決處刑（110年度撤緩偵字第91號），本院簡易
庭認不宜逕以簡易判決處刑，改由本院依通常程序審理，判決如
下：
    主    文
乙○○共同犯臺灣地區與大陸地區人民關係條例第七十九條第二項
之圖利使大陸地區人民非法進入臺灣地區罪，處有期徒刑壹年玖
月。緩刑肆年，緩刑期間付保護管束，並應向指定之政府機關
、政府機構、行政法人、社區或其他符合公益目的之機構或團體
提供壹佰伍拾小時之義務勞務。未扣案犯罪所得新臺幣拾參萬貳
仟元沒收，於全部或一部不能沒收或不宜執行沒收時，追徵其價
額。
    犯罪事實
一、乙○○與丙○、丁○○（其等所涉使大陸地區人民非法進入臺灣
    地區等部分均經臺灣臺中地方檢察署檢察官以101年度偵字
    第15297號為緩起訴處分確定）相識，丙○則與丁○○係朋友。
    緣丁○○於民國94、95年間在大陸地區與戊○○（
　　所涉部分經臺灣高等法院臺中分院以102年度上易字第1267
    號判決判處無罪確定）相識交往，丁○○亟思安排戊○○來臺相
    聚及工作，惟因丁○○已係有配偶之人，遂請求丙○協助與乙○○商議以每月新臺幣（下同）6,000元作為乙○○以其名義辦理
    與戊○○虛偽結婚來臺事宜之對價；乙○○明知不得使大陸地區
    人民非法進入臺灣地區，竟意圖營利，與丁○○、丙○共同基
    於使大陸地區人民非法進入臺灣地區之犯意聯絡，允諾以其
    名義辦理前開虛偽結婚來臺事宜，丁○○、丙○遂安排乙○○於9
    8年3月10日起在大陸地區與戊○○辦理大陸地區結婚登記等事
    宜，乙○○再於98年7月20日代戊○○向內政部入出國及移民署
    （現改制為內政部移民署
　　，下稱移民署）申請以團聚為事由來臺，使承辦人員實質審
    查後未能發現乙○○與戊○○前開結婚為不實而核發以團聚為事
    由之入出境許可證，戊○○乃於98年10月30日在金門航空站將
    該許可證交付通關查驗人員，使通關查驗人員實質審查後誤
    信戊○○係來臺與乙○○團聚而准許其入境，丁○○
　　、丙○及乙○○即共同以此方式使戊○○非法進入臺灣地區（乙○○所涉其餘使公務員登載不實等部分均經臺灣臺中地方檢察
    署檢察官以108年度偵緝字第1685號為不起訴處分確定）。
    嗣戊○○於101年2月間疑似吞服安眠藥過量，經送醫救治後通
    報移民署處理，始悉上情。
二、案經移民署專勤事務第二大隊臺中市第一專勤隊報告臺灣臺
    中地方檢察署檢察官偵查後聲請簡易判決處刑。
    理    由
一、本件被告乙○○被訴違反臺灣地區與大陸地區人民關係條例案
    件，本院簡易庭於審理後認為有刑事訴訟法第451條之1第4
    項但書第1款之情形，依刑事訴訟法第452條，應適用通常程
    序審判之，爰改由本院依通常程序審理，先予敘明。
二、本判決以下所引用被告以外之人於審判外之陳述，檢察官、
    被告及辯護人均不爭執其證據能力，且迄至言詞辯論終結前
    亦未聲明異議，本院審酌上開陳述作成之情況並無違法不當
    之情形或證明力明顯過低之瑕疵，爰依刑事訴訟法第159條
    之5第1項及第2項，認均得為證據。
三、上揭犯罪事實，業據被告於偵訊、本院準備程序及審理中均
    坦承不諱（見偵緝卷第63頁、本院訴字卷第53、128至129頁
　　），並有證人戊○○、丙○、丁○○於警詢、偵訊或本院審理中
    之證述可參（見警卷第1至22、28至31、48至58、65至73頁
    、偵字卷第34至35、50至54、73至76、83至86、96至106頁
    、本院訴字卷第109至118頁），另有丁○○、丙○與戊○○友人
    間談話之錄音檔案暨譯文、移民署專勤事務第二大隊臺中市
    第一專勤隊扣押筆錄暨附件、財團法人海峽交流基金會證明
    、公證書、結婚公證書、結婚證、入出境許可證、大陸地區
    人民申請來臺查詢資料、各該旅客入出境紀錄查詢資料、大
    陸配偶面談紀錄查詢資料、歷次面談相關資料、查察紀錄表
    、訪查照片、移民署委託人口販運被害人庇護安置通報表及
    行政院衛生署臺中醫院社會服務室個案轉介單等件之影本各
    1份在卷可稽（見警卷第32至47、107至112、114至117、121
    至170、173至174頁），已足認被告之任意性自白應確與事
    實相符。綜上所述，本案事證已臻明確，被告所為上開犯行
    堪以認定，應予依法論科。
四、查被告等人係共同以前揭虛偽結婚之詐欺方法使大陸地區人
    民戊○○進入臺灣地區，戊○○之入境不具實質上之合法性
　　，自屬臺灣地區與大陸地區人民關係條例第15條第1款所指
    非法進入臺灣地區無訛（最高法院103年度台上字第3060號
    判決意旨參照）。是核被告所為，係犯臺灣地區與大陸地區
    人民關係條例第79條第2項之圖利使大陸地區人民非法進入
    臺灣地區罪。被告與丁○○、丙○間就上開使大陸地區人民非
    法進入臺灣地區犯行具有犯意聯絡及行為分擔，應論以共同
    正犯。聲請意旨已於犯罪事實欄記載被告藉本案營利之意圖
    ，惟認被告所為係犯臺灣地區與大陸地區人民關係條例第79
    條第1項之使大陸地區人民非法進入臺灣地區罪嫌，固有未
    洽，惟此經檢察官當庭更正被告係犯前揭圖利使大陸地區人
    民非法進入臺灣地區罪，並經本院於準備程序及審理中告知
    被告更正後之罪名（見本院訴字卷第42、51、106頁），無
    礙其防禦權之行使，尚毋庸變更起訴法條，併予指明。
五、另被告共同參與本案犯行，無視其行為對於國家安全及社會
    秩序之危害，固應予相當程度之制裁，惟考量被告並非本案
    主要策畫犯行之人，且其所引入大陸地區人民單一，其本案
    犯罪情節對於前揭法益之危害尚難與長期非法使大陸地區人
    民來臺之集團所為相比擬，且被告犯後迭坦承犯行，尚有悔
    意，亦難認其惡性至為重大。而被告所犯上開圖利使大陸地
    區人民非法進入臺灣地區罪之法定本刑係3年以上10年以下
    有期徒刑、得併科500萬元以下罰金，被告復無其他法定減
    輕其刑之事由，則參諸該罪之立法意旨原為加重處罰慣常引
    介大陸偷渡客入境牟利之人，以上開重刑相較於被告之犯罪
    情節，應仍不無情輕法重、衡情可憫恕之處，爰基於罪刑相
    當及比例原則，依刑法第59條酌減其刑。
六、爰審酌被告不思以合法手段取得所需，竟貪圖報酬而參與本
    案犯行，共同以上開手段使大陸地區人民戊○○非法來臺，足
    以危害國家安全及社會秩序，應予非難，另斟酌被告犯後坦
    承犯行，尚有悔意，參以被告之素行，其所受教育反映之智
    識程度、就業情形、家庭經濟及生活狀況等一切情狀（見本
    院訴字卷第130頁），暨檢察官具體求刑及被告、辯護人對
    於科刑之意見後，量處如主文所示之刑，以示懲儆。
七、另被告前因違反麻醉藥品管理條例案件故意犯罪受有期徒刑
    以上刑之宣告，於81年6月26日易科罰金執行完畢，此後被
    告尚未曾因故意犯罪受有期徒刑以上刑之宣告，有臺灣高等
    法院被告前案紀錄表1份存卷可參；而被告犯後坦承全部犯
    罪，尚有悔意，其此後亦無其他犯罪紀錄，本院認其經此刑
    事偵審追訴程序及刑之宣告後，應能知所警惕，諒無再犯之
    虞，上開所宣告之刑應以暫不執行為適當，惟為督促被告日
    後確能記取教訓，本院認尚有賦予一定負擔之必要，爰依刑
    法第74條第1項第2款、第2項第5款、第93條第1項第2款等規
    定併予宣告如主文所示緩刑，並諭知被告應向指定之政府機
    關、政府機構、行政法人、社區或其他符合公益目的之機構
    或團體提供如主文所示義務勞務，且應於緩刑期間內付保護
    管束。倘被告違反本院諭知之負擔而情節重大，足認此次宣
    告之緩刑難收其預期效果而有執行刑罰之必要者，檢察官尚
    得聲請撤銷本案緩刑之宣告，併此敘明。
八、被告行為後，刑法沒收相關規定業於104年12月30日修正公
    布，並自105年7月1日施行，依修正後刑法第2條第2項，本
    案之沒收自應適用上開修正後沒收相關規定。經查：
　㈠被告為本案犯罪已先後向丁○○、戊○○取得報酬合計13萬2,000
    元，業據被告於本院審理中自承在卷（見本院訴字卷第128
    至129頁），並有證人戊○○、丁○○於警詢、本院審理中之證
    述可佐（見警卷第4頁、本院訴字卷第111、115至118頁），
    自堪認定；而此部分所得並未扣案，爰依刑法第38條之1第1
    項前段、第3項予以宣告沒收，併予宣告於全部或一部不能
    沒收或不宜執行沒收時，追徵其價額。
　㈡至被告為本案犯罪固有使用前揭財團法人海峽交流基金會證
    明、公證書、結婚公證書、結婚證等文件，惟本院審酌上開
    物品並未扣案，且倘予沒收或追徵，對沒收制度欲達成或附
    隨之社會防衛無何助益，欠缺刑法上重要性，爰依刑法第38
    條之2第2項，均不予宣告沒收或追徵。
據上論斷，應依刑事訴訟法第452條、第299條第1項前段，臺灣
地區與大陸地區人民關係條例第79條第2項、刑法第2條第2項、
第11條前段、第28條、第59條、第74條第1項第2款、第2項第5款
、第93條第1項第2款、第38條之1第1項前段、第3項，判決如主
文。
本案經檢察官己○○聲請以簡易判決處刑，檢察官甲○○到庭執行職
務。
中　　華　　民　　國　　111 　年　　4 　　月　　20　　日
                  刑事第十三庭  審判長法  官  李宜娟
                                      法  官  林德鑫
                                      法  官  陳怡秀
以上正本證明與原本無異。
如不服本判決應於收受送達後20日內向本院提出上訴書狀，並應
敘述具體理由；其未敘述上訴之理由者，應於上訴期間屆滿後20
日內向本院補提理由書（均須按他造當事人之人數附繕本）「切
勿逕送上級法院」。
　　　　                              書記官  陳倨篁
中　　華　　民　　國　　111 　年　　4 　　月　　20　　日
附錄本案論罪科刑法條：
臺灣地區與大陸地區人民關係條例第79條第2項
（罰則）
違反第15條第1款規定者，處1年以上7年以下有期徒刑，得併科
新臺幣1百萬元以下罰金。
意圖營利而犯前項之罪者，處3年以上10年以下有期徒刑，得併
科新臺幣5百萬元以下罰金。
前二項之首謀者，處5年以上有期徒刑，得併科新臺幣1千萬元以
下罰金。
前三項之未遂犯罰之。
中華民國船舶、航空器或其他運輸工具所有人、營運人或船長、
機長、其他運輸工具駕駛人違反第15條第1款規定者，主管機關
得處該中華民國船舶、航空器或其他運輸工具一定期間之停航，
或廢止其有關證照，並得停止或廢止該船長、機長或駕駛人之職
業證照或資格。
中華民國船舶、航空器或其他運輸工具所有人，有第1項至第4項
之行為或因其故意、重大過失致使第三人以其船舶、航空器或其
他運輸工具從事第1項至第4項之行為，且該行為係以運送大陸地
區人民非法進入臺灣地區為主要目的者，主管機關得沒入該船舶
、航空器或其他運輸工具。所有人明知該船舶、航空器或其他運
輸工具得沒入，為規避沒入之裁處而取得所有權者，亦同。
前項情形，如該船舶、航空器或其他運輸工具無相關主管機關得
予沒入時，得由查獲機關沒入之。